最　高　行　政　法　院　判　決　　　　　　　　　九十三年度判字第一一八四號
　　上　訴　人　甲○○
　　被 上訴 人　臺中縣環境保護局
　　代　表　人　乙○○
右當事人間因廢棄物清理法事件，上訴人不服中華民國九十二年五月二十八日臺中高
等行政法院九十一年度訴字第五一四號判決，就其敗訴部分提起上訴。本院判決如左
：
    主  文
上訴駁回。
上訴審訴訟費用由上訴人負擔。
　　理  由
一、上訴人於民國九十年三月二十日向侑金股份有限公司（以下簡稱侑金公司）購得
    廢電扇、廢鋁輪、廢電線、廢馬達及馬達廢線圈等廢五金一批（下稱系爭物品）
    ，並於九十年三月二十三日委由東利海陸通運股份有限公司報關出口，經財政部
    臺中關稅局查驗並參考行政院環境保護署（以下簡稱環保署）編印之「疑似有害
    廢棄物判定參考手冊」結果實際來貨為混合五金廢料，核屬行為時（以下同）「
    廢棄物清理法」第二條第一項第二款所稱「有害事業廢棄物」，貨物輸出人因未
    依廢棄物清理法第十八條規定檢附環保署核發之輸出許可文件，乃檢附出口報單
    影本及相片二張函請環保署處理；環保署再函由被上訴人依法查處。被上訴人調
    查結果，獲悉系爭廢五金已由上訴人自臺中港退關運回，暫貯存設於臺中縣烏日
    鄉○○村○○路六五之二號萬力油壓工業股份有公司（下稱萬力油壓公司）廠內
    ，乃於九十年四月二十五日上午前往稽查屬實，以九十年六月二十一日九十環廢
    字第○三六三五一號檢送上訴人違反廢棄物清理法處分書，上訴人不服處分提起
    訴願。訴願決定以原處分編號00-000-000000及00-000-000000部分漏載「第三款
    」、「第二款」顯有疏漏，予以撤銷，由被上訴人另為適法處分。被上訴人依該
    訴願決定意旨重為處分，認上訴人未向環保署申請許可即逕向財政部臺中關稅局
    報運輸出混合五金廢料有害事業廢棄物，違反行為時廢棄物清理法第十八條，第
    十五條暨事業廢棄物貯存清除處理方法及設施標準第十條、第十四條規定，分依
    同法第二十五條第三款、第二款再作成處分（處分書編號為00-000-000000及00-
    000-000000），各處罰鍰新臺幣六萬元整。上訴人不服，提起訴願，遭決定駁回
    ，遂提起行政訴訟。（處分書編號00-000-000000 部分，經原審判決撤銷訴願決
    定及原處分，已告確定。）
二、上訴人於原審起訴主張：系爭物品非屬有害事業廢棄物，被上訴人機關負有證明
    之義務，否則原處分即屬違法不當。又原處分竟根據對萬力油壓公司之稽查紀錄
    處罰上訴人個人，程序上即有重大瑕疵。再查，萬力油壓公司之負責人為林錦柱
    ，惟該廢棄物管理稽查紀錄竟記載負責人為上訴人，亦屬錯誤；況且，稽查當時
    上訴人因事在國外，該稽查紀錄竟記載業者拒簽云云，均與事實不符。系爭物品
    ，係向合法之資源回收廠商侑金公司購買之資源回收物，上訴人主觀上本即認定
    可流通之資源回收物，並非有害事業廢棄物。嗣上訴人於購買系爭物品後，旋將
    發票等文件交由專業機關即東利報關行處理報關事宜，上訴人並無更改系爭貨品
    名稱，亦未干涉介入報關程序，報關時提供之資料，係完全正確無誤，按司法院
    釋字第二七五號解釋意旨，並無故意或過失，為此，求為判決撤銷原處分及訴願
    決定等語。
三、被上訴人則以：按環保署訂定「有害事業廢棄物認定標準」附表二第五十八項規
    定，混合廢五金於出口階段認定為有害事業廢棄物，該廢棄物雖經資源回收分類
    出售，但其仍屬具回收價值之有價廢棄物，其出口時未分類以「單項廢棄物」報
    關出口，被上訴人以混合廢五金認定並無不當。另其雖未實際出口，惟其出口報
    關時既已違反行為時廢棄物清理法第十八條規定，即不因其退關未實際出口而免
    罰等語，作為抗辯。
四、原審審酌全辯論意旨及調查證據之結果，以：系爭物品核屬環保署九十年三月七
    日修正發布「有害事業廢棄物認定標準」第三條「列表之有害事業廢棄物」第二
    類規定之「混合五金廢料」，該「混合五金廢料」依同條附表二「不同清理階段
    之混合五金廢料認定對照表」所載，於「輸出入境」階段均屬有害事業廢棄物。
    是上訴人未經主管機關許可，即將系爭有害事業廢棄物報關出口，其違反廢棄物
    清理法第十八條之事證明確，被上訴人機關爰依同法第二十五條第三款之規定處
    最低度之罰鍰新臺幣六萬元（銀元二萬元），並無不合，訴願決定予以維持，亦
    無違誤。上訴人主張系爭物品為資源回收物，非混合廢五金，並無可採。本件上
    訴人於萬力油壓公司變更組織前，即萬力油壓工業「有限公司」六十二年七月二
    十四日設立登記時，即擔任負責人（執行業務股東）；七十二年十一月十七日變
    更組織為萬力油壓工業「股份有限公司」後，均持續擔任公司之負責人（董事長
    ）或公司董事，觀諸該公司之所營事業，足證上訴人對系爭「混合五金廢料」屬
    有害事業廢棄物及有關進出口程序知之甚詳，按司法院釋字第二七五號解釋意旨
    ，其主張伊向合法之資源回收商侑金公司購買系爭物品，相信合法廠商之專業，
    確信系爭物品可流通，其乃普通無辜善良老百姓，不可能有專業知識，其已盡善
    良管理人之注意義務，並無過失云云，顯屬推卸責任之詞，委無可採，乃駁回此
    部分上訴人之訴。
五、上訴意旨略謂：依行為時廢棄物清理法第十八條及有害事業廢棄物輸入輸出過境
    轉口管理辦法第一條、第二條第一項、第十三條、第十七條規定，有害事業廢棄
    物之輸出，應由產生該事業廢棄物之事業廢棄物機構或甲級公民營廢棄物清除、
    處理機構提出申請，本件廢棄物之產出機構為侑金股份有限公司，是其出售系爭
    物品予上訴人出口輸出時，依法侑金公司有向行政院環保署提出申請之義務，而
    非歸責於上訴人。況且上訴人亦非甲級公民營廢棄物清除、處理機構，是上訴人
    並非廢棄物清理法第十八條規範之行為人，原審漏未審酌前開法律規範之對象，
    有判決適用法規不當之違誤。上訴人僅向海關申報系爭物品後即申請退關，此有
    臺中關稅局稽查課吳文峰之證詞可證，系爭物品實際上並未出口，不該當廢棄物
    清理法第十八條規定「輸出」之構成要件，原審未為適當之糾正，有判決不備理
    由之違誤。萬力油壓公司歷年來所營事業主要為機械器具之製造即機械製造廠，
    嗣於八十五年以後加入焚化爐製造等業務，惟仍不失為工業製造工廠，並非專業
    環保公司，再參諸上訴人知識程度不高，一生皆投入於機械製造行業，何以能要
    求上訴人對廢棄物之分類有所認識。上訴人向領有廢棄物執照之合法廠商侑金公
    司購買系爭物品，合法環保廠商將不得流通物品對外流通，致使不知情之上訴人
    無端受害，上訴人基於向合法且領有執照之公司購買物品之信賴，依司法院釋字
    第二七五號解釋意旨應無過失可言，且信賴合法執照之廠商，相信專業機關本即
    社會常態，原審未審及此，有判決不備理由之違誤，其判決當然違背法令等語。
六、本院按「有害事業廢棄物之輸入、輸出或再利用，應先經中央主管機關許可。」
    「違者，處二萬元以上五萬元以下罰鍰。經通知限期改善，仍未遵行者，按日連
    續處罰。情節重大者，並得命其停工或停業。」廢棄物清理法第十八條、第二十
    五條第三款定有明文。是未經中央主管機關許可，而輸入、輸出或再利用有害事
    業廢棄物之實際行為人，即應依法處罰，不以產生該事業廢棄物之事業機構或甲
    級公民營廢棄物清除、處理機構為限。次按貨物輸出，不止實際出口一端，凡以
    輸出貨物進存貨櫃集散站，預訂艙位及申報輸出，均屬輸出之手續。踐行此等手
    續，自屬輸出行為之一部，縱令事後申請退關，亦僅係中途變計，而該等輸出行
    為，初不因而改變其性質。本件上訴人以個人名義，將系爭有害事業廢棄物委由
    東利海陸運通股份有限公司向財政部台中關稅局連線申報輸往香港，並將系爭物
    品存放至中國貨櫃集散站，且預定由VAN PHONG輪載運出口等情，有財政部台中
    關稅局函、出口報單及出口貨物退關出倉申請單，附於原處分卷可稽，自應認為
    已著手實行輸出之行為，雖事後申請退關，仍不足解免責任。上訴人主張其並非
    廢棄物清理法第十八條規範之行為人，且不該當輸出之構成要件云云，自無足採
    。上訴論旨另謂並無過失乙節，事屬原審取捨證據及認定事實之職權行使，不得
    作為上訴本院之理由。綜上所述，上訴論旨為無理由，應予駁回。
據上論結，本件上訴為無理由，爰依行政訴訟法第二百五十五條第一項、第九十八條
第三項前段，判決如主文。
中　　華　　民　　國　　九十三　　　年　　　九　　　　月　　 十六 　　　日
                    最 高 行 政 法 院  第 三 庭
                                審 判 長 法  官　　　廖　政　雄
                                         法  官      林  茂  權
                                         法  官　　　林　清　祥
                                         法  官　　　鍾　耀　光
                                         法  官　　　姜　仁　脩
右  正  本  證  明  與  原  本  無  異
　　　　　　　　　　　　　　　　　　　　 法院書記官　張  雅  琴
中　　華　　民　　國　　九十三　　　年　　　九　　　　月　　　十六　　　日
